臺灣基隆地方法院刑事判決　　　　　　　　　　　　　九十三年度訴字第一三四號
　　公　訴　人　臺灣基隆地方法院檢察署檢察官
　　被　　　告　丙○○　男　六.
　　指定辯護人　本院公設辯護人　甲○○
右列被告因家庭暴力之過失致死案件，經檢察官聲請簡易處刑判決（九十三年度偵字
第四二０號），本院認為不宜逕以簡易判決處刑，經改依通常程序審理後判決如左︰
    主    文
丙○○傷害人之身體因而致人於死，處有期徒刑柒年。扣案之水果刀壹把沒收。
    事    實
一、丙○○與許貴昇係父子關係，二人間具有家庭暴力防治法第三條第三款之家庭成
    員關係。丙○○於民國九十三年一月二十四日晚間七時五十五分許，在基隆市○○區○○路二五九巷六十四之二號三樓住處，酒後（尚未致心神喪失或精神耗弱
    程度）與次子乙○○發生口角，竟至廚房拿水果刀在乙○○面前揮舞，二人因之
    發生拉扯，乙○○為奪水果刀致受有左手及右手虎口割傷、右手大拇指、食指撕
    裂傷之傷害（傷害部分未據告訴）。斯時，丙○○之長子許貴昇在房間內聽聞爭
    執聲音，走出房間見丙○○揮舞水果刀，乃上前欲奪下水果刀。詎丙○○見許貴
    昇前來奪刀，憶及曾數次遭許貴昇毆打負傷，竟萌持刀予以教訓之普通傷害犯意
    ，且其客觀上亦能預見以鋒利之水果刀刺入人體胸部之要害部位，可能導致死亡
    之結果，竟盛怒下而未預見，持上揭水果刀接續刺入許貴昇之左胸二刀，許貴昇
    因而不支倒地，嗣警據報到場處理，扣得上開丙○○所有之水果刀一把、菜刀一
    支及許貴昇毛線衣一件。許貴昇於九十三年一月二十四日晚間八時三十四分送抵
    基隆長庚紀念醫院救治，然其因左胸穿刺傷引起出血性休克而於到院前死亡。
二、案經基隆市警察局第四分局報告臺灣基隆地方法院檢察署檢察官聲請簡易判決處
    刑。
    理    由
一、訊據被告丙○○坦承於右揭時地，酒後與次子乙○○發生口角，乃至廚房內拿出
    扣案之水果刀，在乙○○面前比劃，被害人許貴昇前來勸架，伊與許貴昇拉扯間
    ，不慎以所持之水果刀劃到許貴昇，致許貴昇死亡之結果，然矢口否認有何傷害
    致死之犯行，辯稱：伊當日持水果刀比劃，係要嚇唬乙○○及許貴昇二人，伊並
    無傷害之故意，伊當日有喝酒，不知如何刺到許貴昇云云。經查：
（一）被害人許貴昇為被告持水果刀刺傷後倒地不起，其左胸部有兩處刺創口，刺創
      皆深及肺臟，其中一處刀刃完全進入，一處刺創距左乳頭約五公分，創緣整齊
      ；另一處刺創距左乳頭約七公分，創口一端有凸出，應為刀刃沒入後再帶（抽
      ）出產生之，因左胸穿刺傷，引起出血性休克，並送至基隆長庚醫院救治，於
      到院前死亡等情，業經臺灣基隆地方法院檢察署檢察官督同檢驗員戊○○勘驗
      ，製有勘驗筆錄及勘驗時之照片二十張可稽，並有臺灣基隆地方法院檢察署相
      驗屍體證明書、驗斷書、被害人長庚紀醫院病歷摘要各一份在卷可查。堪認被
      害人因左胸穿刺傷，導致出血性休克死亡，係被告持水果刀刺傷所致。
（二）按傷害致死罪與過失致死罪之區別，在於行為人於行為之初有無傷害之故意為
      斷。如對傷害人之身體明知並有意使其發生，即為傷害之故意；客觀上能預見
      死亡結果卻未預見，而致被害人死亡者為傷害致死罪。行為人如係對構成犯罪
      事實應注意，能注意，卻未注意，致被害人死亡者，則為過失致死罪。經查：
  １、鑑定證人戊○○即臺灣基隆地方法院檢察署檢驗員於本院審理時到庭結證稱：
      被害人主要致命傷是左胸兩刀穿刺傷，所謂穿刺傷係指刀子垂直進入身體，本
      案依傷口及被害人當時穿著之衣服判斷，不像是遭刀刃以橫向劃傷，又判斷兩
      刀是因為屍體傷口有兩個，且依據兩個傷口的距離及被害人當時穿著的衣服亦
      有兩個洞的情形，認為該二傷口係各自獨立的傷口，且因傷口與衣服上的洞口
      相吻合，研判是刺入一刀再一刀，兩刀以上重刺的機率很小，再以被害人口中
      帶血水，血水裡有泡沬，研判應該肺水腫現象，佐以傷口的寬度及傷口刀刃的
      另外一方，有一個不整齊的創緣，故而判斷傷口深及肺臟，且係刀刃沒入再帶
      出，沒入係指刀刃全部的長度之意等語（見本院九十三年五月十九日審判筆錄
      ）；又扣案之水果刀，經本院當庭勘驗結果，係單面開刃，刀刃長約十公分，
      刀刃寬約二公分，有勘驗筆錄可按。依鑑定證人戊○○之證言，足認被告係持
      扣案之水果刀，以垂直之方向，接續二刀刺入被害人之左胸部，且深度及於肺
      臟，佐以扣案之水果刀之刀刃長約十公分，刀刃寬二公分之情，可知被告持水
      果刀刺入被害人身體之深度至少有十公分之深。此外，再參諸證人即在案發現
      場之丁○○證稱：案發當時其在客廳睡覺，起來後發現乙○○及被害人把被告
      的手抓住，乙○○或被害人叫其把刀子搶下來，後來由其將刀子自被告手中搶
      下；證人乙○○證稱：被告於案發當天喝酒之後與其發生口角，被告就到廚房
      拿水果刀，其因要奪下水果刀而受傷，被害人在房間聽到，就從房間跑出來，
      欲搶下水果刀，其當時因手受傷蹲在地上，不知被告是否有用刀子刺到被害人
      等語（均見本院九十三年四月二十九日審判筆錄），復觀諸被害人身高約一百
      六十三公分，有驗斷書可考，且依卷內被害人照片，體形明顯較被告（自承身
      高約一百五十幾公分、體重大約四十七公斤）高大，足徵被告當時應係乘被害
      人不注意之際，持刀用力朝被害人胸部猛刺，否則被害人所受之穿刺傷何以深
      達肺臟？又何需較被告年輕又力壯之被害人、乙○○及丁○○三人，方能搶下
      被告所持之水果刀？被告所辯係與被害人拉扯間，不慎以扣案水果刀橫向劃傷
      被害人，係出於過失云云，顯係事後卸責之詞，不足採信。
　２、又被告雖於盛怒下接續刺被害人胸部要害二刀，然被害人為被告之子，兩人間
　　　並無深仇大恨，衡情斷無因細故口角即驟下殺機，非致被害人於死不可之理，
  　　是認被告應係出於傷害之故意持刀刺傷被害人。
（三）人之胸部係心臟、肺臟所在之位置，屬人身要害，以鋒利之水果刀刺向胸部，
      無不造成被刺者傷害之結果，如用力較猛致刺傷及心臟或肺臟，更有發生死亡
      結果之可能，此屬一般經驗法則，且為一般人客觀所能預見。被告為年逾六旬
      之人，有年籍訊問筆錄在卷足憑，對此在客觀上自能預見。被告在盛怒下，為
      教訓被害人，方持刀刺傷被害人，因刺擊力道及部位未適時加以控制，致被害
      人因出血性休克死亡結果，其主觀上應無預見或認識。又被告持刀刺傷被害人
      左胸部，致被害人出血性休克死亡，被告傷害被害人之行為，與被害人死亡間
      有相當因果關，灼然無疑。
（四）被告雖辯稱於案發當日因飲用酒類，不知道如何刺傷被害人云云，然查被告於
      案發後，猶知將扣案之水果刀攜至案發地點樓下的花圃藏匿，嗣由員警查獲，
      有照片一張在卷可查（見偵卷第三三頁），且於案發後約三小時至警局製作筆
      錄時，對於案發經過記憶清晰，可徵被告於行為時，對外界事物之知覺、理會
      及判斷作用，並未完全喪失或較常人減衰，顯無精神喪失或耗弱之情事甚明。
（五）綜上，本件事證明確，被告傷害致死之犯行明確，應依法論科。
二、查被告丙○○與被害人許貴昇係父子關係，業據被告供承在卷，為家庭暴力防治
    法第三條第三款之所稱之家庭成員；又被告基於普通傷害之犯意，持水果刀刺傷
    被害人之傷害行為，及胸部為人身要害，以水果刀刺入胸部足以致人於死，為一
    般人客觀所能預見，被告卻未預見，仍持水果刀刺入被害人胸部，因而致被害人
    死亡，則被害人之死亡與被告之傷害行為自有相當因果關係，核被告所為，係犯
    家庭暴力防治法第二條第二項、刑法第二百七十七條第二項前段之傷害致人於死
    罪。公訴人認被告係犯刑法第二百七十六條第一項之過失致死罪，容有未洽，惟
    因起訴之社會基本事實同一，爰依法變更起訴法條，本院並因而改用通常程序審
    理。爰審酌被告酒後因細故與子發生爭執，一時憤怒，即持刀刺傷被害人，致被
    害人出血性休克死亡，對社會安全秩序危害非輕，及其智識程度、生活狀況，與
    被害人關係等一切情狀，量處如主文所示之刑。扣案之水果刀一把，係被告所有
    供傷害被害人所用，爰依法宣告沒收；另扣案之菜刀一支及被害人毛線衣一件，
    均與本案犯罪事實無關，自毋庸宣告沒收，附此敘明。
據上論斷，應依刑事訴訟法第四百五十二條、第二百九十九條第一項前段、第三百條
，家庭暴力防治法第二條第二項，刑法第二百七十七條第二項前段、第三十八條第一
項第二款，判決如主文。
本案經檢察官張志明到庭執行職務。
中　　　華　　　民　　　國　　九十三　　年　　　六　　　月　　二　　日
                                臺灣基隆地方法院刑事第一庭
                                    審判長法  官    邱  志  平
　　　　　　　　　　　　　　　　　　　　　法　官    蔡  岱  霖
　　　　　　　　　　　　　　　　　　　　　法　官    劉  桂  金
右正本證明與原本無異。
對於本件判決如有不服，應於收受送達後十日內，向本院提出上訴書狀，上訴於臺灣
高等法院，並按他造當事人之人數附具繕本。
　　　　　　　　　　　　　　　　　　　　　書記官    黃  士  元
中　　　華　　　民　　　國　　九十三　　年　　　六　　　月　　四　　日
附錄論罪法條：
刑法第二百七十七條
傷害人之身體或健康者，處三年以下有期徒刑、拘役或一千元以下罰金。
犯前項之罪因而致人於死者，處無期徒刑或七年以上有期徒刑；致重傷者，處三年以
上十年以下有期徒刑。
